【裁判字號】    97,交聲,1020
【裁判日期】    980227
【裁判案由】    聲明異議
【裁判全文】
臺灣臺南地方法院交通事件裁定        97年度交聲字第1020號
原處分機關  交通部公路總局嘉義區監理所臺南監理站
異  議  人
即受處分人  甲○○
上列受處分人因違反道路交通管理處罰條例案件，對於交通部公
路總局嘉義區監理所臺南監理站民國97年10月16日所為之裁決處
分（處分案號：嘉監南字第裁74-S00000000號）聲明異議，本院
裁定如下：
    主  文
原處分撤銷。
甲○○不罰。
    理  由
一、原處分意旨略以：異議人即受處分人甲○○（下稱異議人）
    騎乘車牌號碼Ｈ３Ｖ－７２０號重型機車，於民國九十七年
    七月十日十八時二十分許，在臺南市○○路○段２５６巷口
    前，因駕車行經有燈光號管制管制之交岔路口闖紅燈，與蘇
    怡靜駕駛之車牌號碼０５２５－ＳＷ號自小客車發生碰撞，
    經臺南市警察局第三分局警員據以製單舉發，嗣經原處分機
    關即交通部公路總局嘉義區監理所臺南監理站以其違規事證
    明確，依道路交通管理處罰條例第五十三條第一項、第六十
    三條第一項第三款，及違反道路交通管理事件統一裁罰基準
    表等規定，裁處異議人罰鍰新臺幣（下同）二千七百元，並
    記違規點數三點。
二、本件異議意旨略以：異議人於九十七年七月十日因住院當天
    未遭開罰單，遲至九十七年七月十九日出院至警局製作警詢
    筆錄時，警員當時稱會接到罰單，此時異議人告知警員現居
    住於「臺南市○○路○段５５４巷５４號」，非居住於「臺
    南市○○街３６５巷１５號」，然警員於九十七年八月二日
    填寫罰單時，將地址填為「臺南市○○街３６５巷１５號」
    ，致無人收件，罰單過期加重處罰，因而為此聲明異議等語
    。
三、按行為人有道路交通管理處罰條例之情形者，應填製舉發違
    反道路交通管理事件通知單（以下簡稱通知單），並於被通
    知人欄予以勾記，其通知聯依下列規定辦理：．．．四、逕
    行舉發者，應按已查明之資料填註車牌號碼、車輛種類、車
    主姓名及地址，並於通知單上方空白處加註逕行舉發之文字
    後，由舉發機關送達被通知人；處理違反道路交通管理事件
    ，有關文書送達之程序，依行政程序法送達之規定，道路交
    通管理事件統一裁罰標準及處理細則第十一條第一項第四款
    、第五條分別定有明文。復按違反處罰條例之行為，自行為
    成立之日起；行為有連續或繼續之狀態者，自行為終了之日
    起，逾三個月不得舉發，道路交通管理處罰條例第九十條前
    段定有明文。
四、經查：
(一)、異議人騎乘車牌號碼Ｈ３Ｖ－７２０號重型機車，於九十七
    年七月十日十八時二十分許，在臺南市○○路○段２５６巷
    口前，因駕車行經有燈光號管制管制之交岔路口闖紅燈，與
    蘇怡靜駕駛之車牌號碼０５２５－ＳＷ號自小客車發生碰撞
    ，經臺南市警察局第三分局警員陳順天據以製單舉發，並於
    舉發違反道路交通管理事件通知單上載稱異議人之地址為「
    臺南市○○街３６５巷１５號」等情，有臺南市警察局九十
    七年八月二日南市警交字第Ｓ00000000號舉發違反
    道路交通管理事件通知單及臺南市警察局第三分局九十七年
    七月二十日警詢筆錄各一份附卷可稽。又本件舉發通知單，
    係由舉發機關臺南市警察局於九十七年八月八日依郵政送達
    程序送達，郵寄地址為異議人戶籍地址「臺南市○○街３６
    ５巷１５號」，因未獲會晤本人亦無受領文書之同居人、受
    雇人或應受送達處所接接郵件人員，而寄存於安南郵局乙節
    ，有臺南市警察局第三分局九十七年十月二日南市警三交字
    第０９７４３２６９８２０號函及大宗郵件掛號單、臺南市
    警察局第三分局送達證書各一紙在卷可憑。
(二)、然本件異議人於九十七年七月二十日至臺南市警察局第三分
    局製作警詢筆錄時，業已向製作警詢筆錄即填製上開舉發違
    反道路交通管理事件通知單之警員陳順天陳明其現住地址及
    戶籍地址均為「臺南市○○區○○路六段５５４巷５４號」
    等情，有卷附之臺南市警察局第三分局九十七年七月二十日
    異議人之警詢筆錄在卷可稽，足見異議人確曾向填製上開舉
    發違反道路交通管理事件通知單之臺南市警察局第三分局警
    員陳順天陳明其應受送達之處所為「臺南市○○區○○路六
    段５５４巷５４號」，且未住居於其實際上之戶籍址「臺南
    市○○街３６５巷１５號」，故舉發單位於之後寄送本件舉
    發通知單時，顯疏未向異議人已陳明之上開實際住所為送達
    ，而異議人既已不住居其戶籍址「臺南市○○街３６５巷１
    ５號」，且此又為舉發單位所知悉，自難僅以上開戶籍地址
    之寄存送達，逕認本件舉發通知單已合法送達於異議人。
五、綜上所述，本件舉發通知單既未經合法送達，原舉發機關所
    為之舉發程序即未完成。揆諸前開說明，本件於異議人違反
    道路交通管理罰條例行為成立之日即九十七年七月十日起三
    個月內，原舉發機關顯未依行政程序法規定為合法送達，自
    不符道路交通管理處罰條例第九十條前段行為終了之日起三
    個月內舉發之要件，原處分機關仍以原處分對異議人為裁罰
    ，容有不當，自應由本院裁定將原處分撤銷，另為異議人不
    罰之諭知。
六、據上論斷，應依道路交通管理處罰條例第八十七條第二項、
    道路交通案件處理辦法第二十條前段，裁定如主文。
中    華    民    國    98    年     2    月    27    日
                        交通法庭法  官  陳金虎
以上正本證明與原本無異。
如不服本裁定應於送達後5日內向本院提出抗告狀（應附繕本）
。
                                書記官  蔡明峰
中    華    民    國    98    年    2     月    27    日


司法院資訊處製作；財團法人民間司法改革基金會備份。
